【裁判字號】    91,訴,2781
【裁判日期】    920310
【裁判案由】    毒品危害防制條例
【裁判全文】
臺灣高雄地方法院刑事判決                        九十一年度訴字第二七八一號
    公  訴  人  臺灣高雄地方法院檢察署檢察官
    被      告  甲○○
右列被告因違反毒品危害防制條例案件，經檢察官提起公訴（九十一年度毒偵字第四
四九二號），及移
    主  文
甲○○連續施用第一級毒品，處有期徒刑柒月；扣案殘留海洛因之注射針筒及吸管各
貳支，均沒收銷燬之。又施用第二級毒品，處有期徒刑參月。應執行有期徒刑玖月。
扣案殘留海洛因之注射針筒及吸管各貳支，均沒收銷燬之。
    事  實
一、甲○○前因施用第一級毒品海洛因案件，經台灣新竹地方法院以九十年度毒聲字
    第一一九四號裁定送觀察、勒戒後，認無繼續施用毒品之傾向，經台灣新竹地方
    法院檢察署檢察官於民國九十年九月十一日，以九十年度毒偵字第九九六號不起
    訴處分確定。詎甲○○仍不知悔改，明知海洛因、安非他命業經公告列為毒品防
    害防制條例第二條第二項之第一級及第二級毒品，不得非法持有、施用，竟仍基
    於施用第一級毒品海洛因之概括犯意，自九十一年二月間某日起至同年三月底止
    ，連續在其高雄縣美濃鎮○○街三號住處，將海洛因摻水以針筒注射血管之方式
    ，每日施用第一級毒品海洛因約二次。甲○○另基於施用第二級毒品安非他命之
    犯意，於九十一年二月八日十八時許回溯二十四小時內之某時，在不詳地點，以
    不詳方式施用第二級毒品安非他命一次。嗣先於九十一年二月八日十六時許，在
    高雄縣美濃鎮大埤頭一五○之一二號為警查獲；又於九十一年二月二十八日二十
    時三十五分許在高雄縣美濃鎮○○街八十號三樓天台為警查獲，並扣得殘留海洛
    因之注射針筒及吸管各二支，嗣經依本院於九十一年八月二十日，以九十一年度
    毒聲字第五一八○號裁定送勒戒處所觀察、勒戒後，認有繼續施用毒品之傾向。
二、案經高雄縣政府警察局旗山分局移送臺灣高雄地方法院檢察署檢察官偵查起訴及
    移送併案審理。
    理  由
一、訊據被告甲○○對於右揭時、地連續施用第一級毒品海洛因之事實坦承不諱，惟
    矢口否認有何施用第二級毒品安非他命之事實，經查：
（一）被告前因施用毒品案件，經台灣新竹地方法院裁定送觀察、勒戒後，因認無繼
      續施用之傾向，由台灣新竹地方法院檢察署檢察官於九十年九月十一日，以九
      十年度毒偵字第九九六號不起訴處分確定，有該不起訴處分書一份在卷足參（
      九十一年毒偵字第四四九二號偵查卷第六頁），並有台灣高等法院被告全國前
      案紀錄表及刑案資料查註紀錄表各一份在卷可查。是被告於涉本案之前，業已
      一犯施用毒品，並經不起訴處分確定甚明。
（二）而被告於九十一年二月八日及同年二月二十八日為警查獲當日所採尿液，經送
      驗結果均呈嗎啡陽性反應，此分別有高雄縣政府衛生局九十一年四月十五日９
      １煙檢字第四九九號、九十一年三月十二日９１煙檢字第三三七號煙毒尿液檢
      驗成績書二紙，及高雄醫學大學附設中和紀念醫院九十二年一月二十七日編號
      0000－000號、九十一年十一月十八日編號0000－000號濫用藥
      物尿液檢驗報告二紙在卷可稽，且被告為警扣得之注射針筒及吸管各二支經檢
      驗結果，均呈現海洛因陽性反應，有高雄醫學大學附設中和紀念醫院出具之編
      號0000－000號、0000－000號檢驗報告各一份附卷足憑，足認
      被告自白與事實相符，其確有連續施用第一級毒品之犯行無疑。
（三）至被告雖辯稱未施用第二毒品云云，惟：
  １、被告於九十一年二月八日為警查獲當日所採尿液，經二次送驗結果除呈嗎啡陽
      性反應外，另亦呈甲基安非他命陽性反應，有上開尿液檢驗成績書及濫用藥物
      尿液檢驗報告二紙在卷可參。
  ２、又甲基安非他命經口服投與後，約百分之七十於二十四小時內可自尿液中排出
      ，而尿液內含甲基安非他命成分之檢出，與投與安非他命的量、個人體質、檢
      驗儀器之精密度有關，通常採尿化驗是否呈陽性反應，應以投與後二十四小時
      內所採者為宜，此有行政院衛生署藥物食品檢驗局（八○）藥檢壹字第四五二
      九號函可查。
  ３、再者，上開被告尿液送複驗之高雄醫學大學附設中和紀念醫院濫用藥物尿液檢
      驗報告上已載明係以ＧＣ／ＭＳ（即氣相層析質譜儀分析法）方法檢驗，而該
      方法之原理係檢品經氣化後，通過層析管分離純化，再將純化後之成分循序送
      入質譜儀做個別鑑定。因質譜儀所測定之圖譜，在化學上被公認具有指紋特性
      ，故可據以完全判定該檢品係為何種化合物。職是，台北榮民總醫院即認為「
      若以氣相層析質譜儀（ＧＣ／ＭＳ）作藥物及其代謝產物之定性及定量分析，
      幾乎不會有偽陽性反應產生」，此經該院八十三年四月七日以八三北總內字第
      三○五九號函示明確。足認被告確有於上開為警查獲採尿時起回溯二十四小時
      內之某時，在某不詳處所，施用第二級毒品安非他命一次無訛，被告所辯，自
      不足採。
      綜上所述，被告於一犯施用毒品並經不起訴處分確定，於不起訴處分後之五年
      內，再施用本案第一、二級毒品海洛因及安非他命，經送觀察、勒戒後，認有
      繼續施用毒品之傾向，故事證應屬明確，其犯行應堪認定。
二、查海洛因及安非他命分屬毒品危害防制條例第二條第二項第一款所規定之第一級
    毒品及同條項第二款所規定之第二級毒品，核被告所為，係犯毒品危害防制條例
    第十條第一項施用第一級毒品罪及同條第二項施用第二級毒品罪。被告持有毒品
    ，復進而施用，其持有毒品之低度行為，為施用毒品之高度行為所吸收，不另論
    罪。被告先後多次施用第一級毒品海洛因之犯行，時間緊接，所犯構成要件相同
    ，顯係基於概括犯意為之，為連續犯，依刑法第五十六條規定，以一罪論，並加
    重其刑。又被告所犯上開二罪間，犯意各別，罪名不同，應分論併罰之。至被告
    自九十一年二月間某日起至同年二月二十八日止以外施用第一級毒品之犯行，公
    訴意旨雖未論及，惟與其所指於該次施用毒品之犯行有連續犯之裁判上一罪之關
    係，應為起訴效力所及，本院自應併予審判，附此敘明。爰審酌被告之犯罪、目
    的、手段、品行、智識程度及前已有施用毒品之犯行，並經強制戒治後，竟又再
    度施用，顯見其意志力不堅，且對身體健康所生之危害與犯罪後尚能坦承犯行，
    態度良好等一切情狀，量處如主文所示之刑。此外，扣案之注射針筒及吸管各二
    支經檢驗結果，均呈現海洛因陽性反應，業如前述，可見其上均留有海洛因殘渣
    ，且衡情該注射針筒及殘渣袋與其上所殘留之海洛因殘渣已難以剝離，應總體視
    之為毒品，爰依毒品危害防制條例第十八條第一項前段規定，均併予宣告沒收銷
    燬之。
三、公訴意旨另以：被告另自九十一年二月間某日起至同年二月二十八日止，連續在
    高雄縣美濃鎮○○街三號其住處等處施用第二級毒品安非他命多次，嗣於九十一
    年二月二十八日，在高雄縣美濃鎮○○街八十號三樓天台上為警查獲，因認被告
    亦涉有連續涉有違反毒品危害防制條例第十條第二項之施用第二級毒品罪嫌。惟
    查：
（一）按「犯罪事實應依證據認定之，無證據不得推定其犯罪事實」，刑事訴訟法第
      一百五十四條定有明文。又認定犯罪事實所憑之證據，雖不以直接證據為限，
      間接證據亦包括在內；然而無論直接或間接證據，其為訴訟上之證明，須於通
      常一般之人均不致有所懷疑，而得確信其為真實之程度者，始得據為有罪之認
      定（最高法院七十六年度台上字第四九八六號判例參照）。
（二）本件公訴人認被告有連續施用第二級毒品安非他命犯行，無非係以上揭事實業
      經被告自白不諱及有高雄縣政府衛生局出具之前揭煙毒尿液檢驗成績書為其主
      要依據。
（三）然訊據被告則堅詞否認有何施用第二級毒品之罪嫌。雖被告於九十一年二月二
      十八日，經警採集其尿液送請檢驗結果，尿液係呈甲基安非他命陽性反應，有
      高雄縣政府衛生局九十一年三月十二日９１煙檢字第三七七號煙毒尿液檢驗成
      績書一紙在卷可按，然經本院將上開該尿液再送往高雄醫學大學附設中和紀念
      醫院，以更為精密之氣相層析質譜儀分析法（ＧＣ／ＭＳ）複驗結果，該尿液
      係呈現（甲基）安非他命陰性反應，有前揭高雄醫學大學附設中和紀念醫院九
      十一年十一月十八日編號0000－000號濫用藥物尿液檢驗報告一紙在卷
      可稽。又上開氣相層析質譜儀分析法（ＧＣ／ＭＳ）較高雄縣政府衛生局所使
      用之免疫學分析法、ＴＯＸＩ─ＬＡＢ方法等檢驗方法，應較屬精確可信，已
      如前述。從而，被告之尿液依氣相層析質譜儀分析法（ＧＣ／ＭＳ）複驗結果
      ，既呈（甲基）安非他命陰性反應，實無法僅以上開高雄縣政府衛生局煙毒尿
      液檢驗成績書做為被告於九十一年二月間起至同年二月二十八日止有連續多次
      施用第二級毒品安非他命之佐證。此外，本院復查無其他積極證據足資證明被
      告確有公訴人所指此部分之犯行，惟公訴意旨認此部分與前揭論罪科刑之施用
      第二級毒品安非他命罪間有連續犯之關係，屬裁判上之一罪爰不另為無罪之諭
      知。
據上論斷，應依刑事訴訟法第二百九十九條第一項前段，毒品危害防制條例第十條第
一項、第二項、第十八條第一項前段，刑法第十一條、第五十六條、第五十一條第五
款，判決如主文。
本案經檢察官林敏惠到庭執行職務。
中      華      民      國      九十二      年      三      月    十    日
                                  臺灣高雄地方法院刑事第三庭
                          法  官  楊  宗  翰
右正本證明與原本無異。
如不服本判決，應於判決送達後十日內，向本院提出上訴狀。
                                      書記官  陳  怡  真
中      華      民      國      九十二      年      三      月    十一  日
附錄本判決論罪科刑法條：
毒品危害防制條例第十條
施用第一級毒品者，處六月以上五年以下有期徒刑。
施用第二級毒品者，處三年以下有期徒刑。


司法院資訊處製作；財團法人民間司法改革基金會備份。
